---
title: | 
  | \LARGE\scshape École nationale de la statistique
  |
  | \LARGE\scshape et de l'analyse de l'information \vspace{1cm}
  | \includegraphics[width=0.4\textwidth]{ensai_logo}
  | \vspace{1cm} \LARGE Projet de traitement de données (1AINF06)
  | \vspace{1cm} \huge Cahier des charges \vspace{3cm}
author: | 
  | \vspace{1cm} \Large Encadrant : Mme Njongwa-Yepnga
  | \vspace{1cm} \Large Groupe : Jérémie Charlotte, Rémi Malleville & Camille Navel \vspace{2cm}
geometry: "left=2.5cm,right=2.5cm,top=2cm,bottom=2cm"
date: "10 avril 2023"

header-includes:
   - \usepackage[utf8]{inputenc}
   - \usepackage[french]{babel}
   - \pagenumbering{gobble}
   - \usepackage{float}
   - \floatplacement{figure}{H}
include-before:
   - '\newpage'
output: 
  bookdown::pdf_document2:
    extra_dependencies: ["float"]
    keep_tex: yes
    
---

```{r setup, include=FALSE}
knitr::opts_chunk$set(echo = FALSE)
library(tidyverse);library(knitr);library(kableExtra)
```

\newpage

\pagenumbering{arabic}

# Présentation du projet

L'objectif est de créer un programme en python permettant à un voyageur de trouver le trajet ferroviaire le moins cher pour aller d'une gare de départ à une gare d'arrivée.
L'utilisateur doit pouvoir sélectionner un certain nombre de critaires (type de train, classe, etc.). Il utilise des données publiques produites par la SNCF. 

Fonctionnalités de l’application  

L'application doit permettre à l’utilisateur de choisir un trajet selon ses critères. Il peut choisir :

* si le train est un OUIGO, OUIGO classique ou un TGV INOUI ;
  - de voyager en 1ere ou 2eme classe ;
  - son profil tarifaire (normal ou réglementé) ;
  - le prix qu’il est prêt à payer.
* si le train est un TER :
  - si il possède un abonnement jeune ou tout public ;
  - le prix qu’il est prêt à payer ;
  - proposer à l’utilisateur les trajets possibles entre deux gares, en particulier le moins onéreux.

# Présentation des données



## Table TGV

La table *TGV* contient les trajets à grande vitesse disponibles. Il est à noter que certaines gares proposées sont dans des pays limitrophes de la France.

```{r }
tgv=data.frame("Variable"=c("Transporteur","Gare origine","Gare origine - code UIC","Destination","Gare destination - code UIC","Classe","Profil tarifaire",
                            "Prix minimum","Prix maximum"),
               "Type"=c(rep("str",7),rep("float",2)),
               "Description"=c("Nom de la compagnie de transport","Nom de la gare d’origine","Code international de la gare d’origine","Nom de la gare d’arrivée",
                               "Code international de la gare d’arrivée","Entier valant 1 ou 2","Chaîne de caractère valant Tarif Normal ou Tarif Réglementé",
                               "Prix minimum observé","Prix maximum observé")
               )

tgv  %>% 
  kable(format="latex",
        caption="Fichier détail de la table des trajets en TGV")  %>% 
  footnote(general = "Nombres d'observations : 12 031",
           general_title = "", 
           footnote_as_chunk = TRUE,
           threeparttable = TRUE) %>%  
  kable_styling(latex_options = "HOLD_position")
```


## Table TER

La table *TER* contient les trajets en TER disponibles.

```{r tableter}
ter=data.frame("Variable"=c("Région","Origine","Origine - code UIC","Destination","Destination - code UIC","Libellé tarif","Type tarif","Prix"),
               "Type"=c(rep("str",7),rep("float",1)),
               "Description"=c("Nom de la région qui finance le TER","Nom de la gare d’origine","Code international de la gare d’origine",
                               "Nom de la gare d’arrivée","Code international de la gare d’arrivée","Description du tarif appliqué",
                               "Normal ou abonnement","Prix"))

ter %>% 
  kable(format="latex",
        caption="Fichier détail de la table des trajets en TER")  %>% 
  footnote(general = "Nombres d'observations : 92 042",
           general_title = "", 
           footnote_as_chunk = TRUE,
           threeparttable = TRUE)%>%  
  kable_styling(latex_options = "HOLD_position")
```

## Table Voyageurs

La table *Voyageurs* contient des informations sur les gares françaises (il n'y pas de gare etrangère). Elle permettra de faire des jointures lorsque nécessaire.

```{r tablevoyageurs}
voyageurs=data.frame("Variable"=c("Code UIC","Code Commune","Code département","..."),
               "Type"=c(rep("str",3),rep("...",1)),
               "Description"=c("Code UIC de la gare","Code Insee de la commune de la gare","Code du département de la gare","Autres variables"))

voyageurs %>% 
  kable(format="latex",
        caption="Fichier détail de la table Voyageurs")  %>% 
  footnote(general = "Nombres d'observations : 3 220",
           general_title = "", 
           footnote_as_chunk = TRUE,
           threeparttable = TRUE)%>%  
  kable_styling(latex_options = "HOLD_position")
```

## Table Correspondances

La table *Correspondances* (à créer) permettra de relier les gares d'une même aglomération (les gares parisiennes entre elles, celles de Montpellier, Lille, etc.).

```{r tablecorrespondances}
correspondances=data.frame("Variable"=c("Gare origine","Gare origine - code UIC","Destination","Gare destination - code UIC","Prix"),
               "Type"=c(rep("str",4),rep("float",1)),
               "Description"=c("Nom de la gare d’origine","Code international de la gare d’origine","Nom de la gare d’arrivée",
                               "Code international de la gare d’arrivée","Prix (à déterminer)"))

correspondances %>% 
  kable(format="latex",
        caption="Fichier détail de la table Correspondances") %>%  
  kable_styling(latex_options = "HOLD_position")
```

# Présentation du programme

Le package python *ParcoursTrain* comprendra trois classes et des fonctions.

## Diagramme de classes

![Classes du package ParcoursTrain](umlclasses.pdf)

## Classe TableTrajets

```{python, eval=FALSE, echo=TRUE}
Class TableTrajets
  """Définit une table de trajets.
    Attributs
      table : dataframe
        un dataframe avec les trajets.
      type : str
        Vaut "TGV" ou "TER"."""

  def filtre_tgv(self, transporteur=[], classe=[], profil_tarifaire=[], departements=[], 
  regions=[], prix="minimum"):
    """Filtre la table TGV selon les critères choisis. La variable prix permet de choisir 
    entre la colonne prix minimal et prix maximal.
    	Arguments
		    transporteur : list[str]
			    liste des transporteurs retenus, si la liste est vide on ne filtre pas.
		    classe : list[str]
    		  liste des classes retenues, si la liste est vide on ne filtre pas.
		    profil_tarifaire : list[str]
			    liste des profils tarifaires retenus, si liste vide on ne filtre pas.
	    	departements : list[str]
			    liste des départements retenus, si la liste est vide on ne filtre pas.
		    regions : list[str]
			    liste des régions retenues, si la liste est vide on ne filtre pas.
		    prix : str
			    Vaut "minimum" ou "maximum".
  	  Renvoie
	  	  La TableTrajets filtrée. La colonne du prix (min ou max) est renommée prix."""
		
  def filtre_ter():
	  """À faire"""

  def ajout_correspondance(self):
	  """Récupère la table des correspondances . La filtre 	sur les UIC_origine et 
	  UIC_destination qui apparaissent dans self. L'ajoute à self.
		  Renvoie
		    un TableTrajets avec les tajets et les correspondances additionnelles."""
```

## Classe Graphe

```{python , eval=FALSE, echo=TRUE}
Class Graphe
	"""Définit un graphe en utilisant une matrice de poids et un dictionnaire.
	Attributs
		matrice_poids : array float numpy
			matrice symétrique de nombres positifs à diagonale nulle.
		Dictionnaire : dict
			dictionnaire liant les numéros de ligne/colonne de matrice_poids aux codes 
			UIC des gares correspondant"""

  def __init__(TableTrajets):
    """Transforme la table des trajets en un graphe.
	  Arguments
	  	Prend un dataframe en argument.
	  Renvoie
		  Un Graphe."""

  def verifie_connexe(self):
    """	Prend un Graphe en argument et vérifie s'il est bien connexe
  	Arguments
		  graphe : un Graphe
	  Renvoie
	  	un booléen : True si le graphe est connexe, False sinon."""

  def verifie_sommets_lies(self, origine, destination):
    """Vérifie qu’origine et destination sont des sommets reliables du graphe.
	  Arguments
		  graphe : Graphe
		  origine : str
			  Code UIC de la gare d’origine.
		  Destination : str
			  code UIC de la gare de destination.
		Renvoie
		  un booléen : True si on peut relier l’origine à la destination, False sinon."""

  def dijkstra_source_vers_destination(self, origine, destination):
	  """Applique l’algo de Dijkstra pour relier à moindre coût origine à destination.
  	Arguments
		  graphe : Graphe
			  le graphe des trajets.
		  origine : str
			  Code UIC de la gare d’origine.
		  Destination : str
			  code UIC de la gare de destination.
	  Renvoie
		  Un parcours (cf classe parcours)."""		

  def dijkstra_source_vers_tous(self, origine):
	  """Applique l’algo de Dijkstra de l’origine aux sommets	du graphe.
  	Arguments
		  graphe : graphe
		  	le graphe des trajets.
	  	origine : str
		  	Code UIC de la gare d’origine.
  	Renvoie
	  	Un dictionnaire qui à chaque sommet (str UIC) associe Parcours le moins cher."""
```

## Classe Parcours

```{python , eval=FALSE, echo=TRUE}

Class Parcours
	"""Donne un parcours sous forme de dataframe. Une colonne UIC_origine, une colonne
	UIC_destination et une colonne prix. L’UIC_destination est égal à l’UIC_origine de
	la ligne 	précédente."""
  def trajet_total(self):
    """Renvoie une seule ligne avec le premier UIC_origine, le dernier UIC_destination
			et le prix total (la somme des prix des trajets)"""
    
  def __str__(self):
		"""Transforme le parcours en texte, ajoute une ligne d’ensemble au final (coût
		total)."""
		
  def export(self, filename):
		"""Exporte le parcours dans un fichier csv ou txt (à déterminer).
		Arguments
		filename : str
		  le nom du fichier de l’export (avec le chemin).
		Renvoie
		  rien (mais écrit le fichier)"""
```


## Fonctions hors classes

La fonction *\_\_init\_\_()* du package chargera les quatre tables *tableTgv*, *tableTer*, *tableVoyageurs* et *tableCorrespondances*.
La fonction *creation_tableCorrespondances()* créra la table des correspondances.
Une fonction permettra de lancer l'ensemble de l'algorithme avec les filtres désirés.


# Déroulement du projet

<!-- ## Contraintes -->

<!-- Les packages autorisés sont numpy, matplotlib, scipy et pandas. Pour les tests on peut utiliser pytest. -->

## Attendus et livrables

- Cahier des charges : pour le lundi 10 avril 2023 à 23h59. $\le$ 5 pages.
<!-- PTD_nomEncadrant_Gr_Nom1_Nom2_Nom3.pdf PTD_NJONGWAYEPNGA_Gr_Charlotte_Malleville_Navel.pdf -->
- Note de suivi personnel : pour le 22 mai 2023 à 23h59. Travail individuel. $\le$ 2 pages.

- Code : pour le 24 mai 2023 à 23h59.

- Rapport : pour le 24 mai 2023 à 23h59. $\le$ 25 pages.

- Soutenance : du 31 mai au 2 juin 2023.


## Planification

![Diagramme de Gantt du projet](gantt.pdf)




